【裁判字號】    95,上易,868
【裁判日期】    951024
【裁判案由】    竊盜
【裁判全文】
臺灣高等法院臺中分院刑事判決         95年度上易字第868號
上  訴  人
即  被  告  丁○○
                    （另案於臺灣臺北監獄臺北分監執行中）
上  訴  人
即  被  告  己○○
上列上訴人等因竊盜案件，不服臺灣苗栗地方法院94年度易字第
610號中華民國95年5月24日第一審判決（起訴案號：臺灣苗栗地
方法院檢察署94年度偵字第2744號），提起上訴，本院判決如下
：
    主  文
原判決撤銷。
丁○○共同犯竊盜未遂罪，累犯，處有期徒刑伍月，如易科罰金
，以參佰元折算壹日。扣案之驗電筆壹支、打火機貳個均沒收。
己○○共同犯竊盜未遂罪，累犯，處有期徒刑肆月，如易科罰金
，以參佰元折算壹日。扣案之驗電筆壹支、打火機貳個均沒收。
    事  實
一、丁○○前因違反毒品危害防制條例案件，經臺灣板橋地方法
    院於93年9月13日以93年度簡上字第326號判決，判處有期徒
    刑6月，如易科罰金，以300元折算1日確定，甫於94年5月16
    日縮刑期滿執行完畢。己○○前因竊盜案件，經臺灣板橋地
    方法院於93年3月1日以92年度簡字第2505號判決，判處有期
    徒刑6月，如易科罰金，以 300元折算1日確定；又因違反毒
    品危害防制條例案件，經臺灣板橋地方法院於93年1月2日以
    92年度簡字第3102號判決，判處有期徒刑 6月，如易科罰金
    ，以300元折算1日。上開2案經臺灣板橋地方法院以 93年度
    聲字第136號裁定，定應執行刑為有期徒刑 11月，如易科罰
    金，以300元折算1日確定，並於 93年3月19日易科罰金執行
    完畢。
二、詎丁○○、己○○仍不知悔改，於94年7月13日下午2時許，
    由丁○○駕駛車號 PM-9986號自用小客車搭載己○○，自台
    北縣三峽鎮一同南下欲找丙○○介紹工作，而於當日下午 3
    時許到達國道3號高速公路南下 144.45公里處通霄交流道匝
    道下空地等待，因丙○○需工作至下午五點多，二人在等待
    期間，再至涵洞口外圍籬旁，繞過圍籬，進入高速公路局之
    國有財產地內（此部分未據告訴），再跳過寬約 1點55公尺
    之水溝，而於當日下午約5時至6時許間，竟共同基於意圖為
    自己不法所有之犯意聯絡，由丁○○在車上把風、由己○○
    攜帶其所有驗電筆1支、打火機2個及自涵洞口處撿拾所得之
    報紙進入距離圍籬約 5公尺之涵洞內，再以打火機點燃報紙
    照明之方式，於箱涵內搜尋有無電纜線等財物，欲竊取開立
    工程有限公司（下稱開立公司）所有之電纜線。嗣己○○進
    入箱涵內搜尋電纜線約 1百多公尺過程中，因觸動箱涵內約
    距涵洞口30公尺處之紅外線感應警報設施，開立公司工程師
    乙○○及戊○○除報警外並馳赴現場，丁○○在車上見乙○○等人到場時，認情形不對，即藉口其係在此處等朋友，並
    驅車離去。乙○○、戊○○則於涵洞口處當場逮捕己○○而
    未被竊取得手，丁○○則約 1、20分鐘後再返回現場，向乙○○、戊○○解釋稱係在等朋友，剛係為買飲料而離開等語
    後，為據報前來之國道公路警察局員警所逮捕，己○○則畏
    罪趁隙逃逸。經警於現場扣得己○○所有供彼二人犯本件竊
    盜罪所用之驗電筆1支、打火機2個，並於丁○○車上扣得其
    所有之手套3雙、手電筒1支、榔頭2支、柴刀1把、利剪 1支
    及美工刀片4片。
三、案經內政部警政署國道公路警察局第七警察隊報請臺灣苗栗
    地方法院檢察署檢察官偵查起訴。
    理  由
一、被告丁○○、己○○確有於上開時、地著手搜尋財物而為證
    人乙○○、戊○○查獲之事實，有警方於現場及被告所駕駛
    之自小客車所拍攝之蒐證照片3張 （見偵卷第31頁上圖、32
    頁照片）、證人乙○○、戊○○作證所提供之照片（見原審
    卷第166至171頁）、原審勘驗筆錄及勘驗時所拍攝之現場照
    片33張在卷可憑（見原審卷第217至256頁）及被告己○○所
    有供本案竊盜所用之驗電筆1支、打火機2個扣案可證。
二、訊據被告丁○○、己○○固坦承於上開時間被告丁○○有開
    車搭載被告己○○至現場，並一同跳過水溝、被告己○○有
    以點火燒報紙照明之方式進入涵洞內，被告丁○○並於被告
    己○○走入箱涵時返回車上，之後遇到前來查看之開立公司
    員工乙○○、戊○○，被告丁○○並對彼等稱其係在此處等
    人，旋即駕車離去，被告己○○則於箱涵內當戊○○大聲詢
    問「你是誰」時從箱涵維修門跌落，被告丁○○約 1、20分
    鐘後返回現場，而為前來處理之員警逮捕，經警於其車上查
    扣其所有之手套3雙、手電筒1支、榔頭2支、柴刀1把、利剪
    1支及美工刀片4片，並於涵洞內查獲驗電筆1支、打火機2個
    ；被告己○○則於員警到場前趁隙逃逸等事實不諱，惟矢口
    否認有何竊盜犯行，均辯稱：案發當時在場係要等朋友丙○○介紹工作，且丁○○也是為了要上廁所、施用安非他命毒
    品而至涵洞旁，至於扣案之驗電筆係己○○在涵洞外靠牆壁
    處所撿到的，打火機係供吸食安非他命所用，其餘之物品則
    係在丁○○車上所扣到的，並非在涵洞內所查到的。而當初
    之所以在現場，係與友人丙○○約好在那邊等，丙○○要介
    紹工作給伊，且當時丁○○也是為了施用安非他命及上大號
    ，才到現場的云云。惟查：
  (一)證人即開立公司工程師乙○○、戊○○於警詢、偵訊及本院
    審理中證稱因有人觸動設置於箱涵內、自洞口起約30至50公
    尺之紅外線警報器而趕至現場，先發現有部車停在箱涵外之
    圍籬旁，被告丁○○坐在車內並稱在等朋友，之後即駛離，
    嗣進入涵洞時，發現被告己○○從涵洞摔下來而逮捕之；在
    涵洞入口地上並有驗電筆1支、打火機2支等物，且箱涵內之
    地上，沿途長達1、200公尺，均有紙張燃燒過之痕跡，嗣被
    告丁○○返回現場解釋謂其在等人，待國道公路警察前來後
    ，被告己○○則伺機逃逸等情無訛（見偵查卷第34、60頁、
    原審卷第133至154頁）。而證人乙○○、戊○○係擔任開立
    公司工程師，負責設置、維修高速公路電纜線等業務，其等
    於原審審理時，業經具結以擔保其陳述之真實性，且經檢察
    官及被告交互詰問之直接審理結果，其等證言並無瑕疵可指
    ，且互核大致相符。
  (二)又查案發時被告2人均有繞過圍籬並跳過寬約1點55公尺之水
    溝，進入高速公路局之國有財產地內，再由高速公路下方涵
    洞進入箱涵內乙節，業據被告 2人供承無訛，應堪認定。依
    本案現場之照片所示（見原審卷第169至171頁），以現場有
    圍籬及水溝之設置以觀，可知被告 2人所進入者，係屬有管
    制出入之國有土地及高速公路箱涵，並非一般公眾所得出入
    之公共場所或閒置之廢棄建築物。
  (三)本案案發現場所處位置，並非即位在高速公路交流道下，而
    係南下高速公路下交流道後，需經繞路轉彎進入小道始得到
    達，地屬偏僻乙節，業據證人乙○○、戊○○到庭證述屬實
    ，且為被告2人所不否認。是以，被告2人自桃園南下找工作
    ，初到此處，卻非在交流道旁明顯之處等候友人，反而在一
    般人不易知悉、難以說明所在地之偏遠處等候，所辯已難採
    信。又證人丙○○於警詢時證稱：案發當日中午被告丁○○
    打電話給伊，稱要南下找伊介紹工作，到達通霄後會再與伊
    聯絡，但事前並沒有約定好在何處見面（見偵卷第64頁以下
    ）；於本院審理時則證稱：案發當日下午1、2點左右，被告
    丁○○打電話給伊，稱要南下找伊介紹工作，事先並未約定
    見面地點，接到電話時，被告丁○○說已經在通霄交流道（
    見本院卷第97頁反面至98頁）。由證人丙○○所證內容足以
    認定證人丙○○並未事先與被告丁○○約在案發現場等候乙
    節，應無疑義。再者，觀諸箱涵外現場照片及履勘現場拍照
    結果（見原審卷第169至171頁、250至254頁），可知箱涵外
    現場主要係水泥結構體，空間開放、視野開拓，並無遮蔽物
    可供躲藏、掩飾，若在此地施用安非他命或上廁所，顯可為
    經過之人車所目擊。況從外觀而言，若非跳過水溝、彎腰低
    頭走近高速公路箱涵下且特別注意，顯難知悉箱涵下尚有涵
    洞口可以入內。準此，以現場環境而言，衡情被告既係初次
    至現場，則於開車經過時，應無選擇此處躲藏供上廁所或施
    用毒品之理。
  (四)本案所查扣之驗電筆1支，係與被告己○○所有之打火機2個
    一起放置在箱涵內之涵洞入口處地上乙節，業據證人乙○○
    、戊○○證述明確，且為被告己○○所是認。而證人乙○○
    、戊○○於當日下午4、5時許仍在現場維修、巡視，當時並
    未發現有驗電筆，此事實業經證人戊○○於原審證述明確（
    見原審卷第137頁、219頁）；且被告丁○○前於偵訊中供稱
    ：驗電筆係被告己○○在涵洞「內」撿到等語（見偵卷第51
    頁）。此與被告己○○辯稱係在涵洞「外」水泥牆邊撿到云
    云顯然不符。又關於被告己○○所稱撿到驗電筆之過程，被
    告己○○稱：當時伊撿到時，並不知道這是什麼東西，好像
    有拿給丁○○看云云 （見審卷第280頁）。被告丁○○則稱
    ：己○○撿到驗電筆時，稱這邊怎麼有 1支驗電筆？伊答稱
    東西不要亂撿云云 （見審卷第275頁），兩者說詞顯然不符
    。被告己○○此部分之辯解，核與事實不符，難以採信。本
    件扣案之驗電筆 1支應係被告己○○所有並攜帶入箱涵內之
    物，殆無疑義。
  (五)證人乙○○、戊○○均係擔任開立公司工程師，負責設置、
    維修高速公路電纜線等業務，已如前述。而關於扣案驗電筆
    之功能，業據證人戊○○於原審審理時證稱：驗電筆可用於
    接觸電纜線時，感應有無通電，因之前電纜線常失竊，有時
    會通電讓竊賊難以下手等語 （見原審卷第137頁）。則被告
    己○○攜帶驗電筆進入箱涵內，應係資以測試箱涵內之電纜
    線有無通電之事實。是以，被告等主觀上有竊盜之不法所有
    意圖，要無疑義。
  (六)證人乙○○、戊○○於原審證稱：案發前一天因電纜線有涵
    洞入口處約 4百米之電纜線遭竊，故案發當天我們進入箱涵
    內維護警報器，嗣傍晚離開後沒多久，發現警報器又響，回
    去現場時，則逮獲被告己○○，我們有進入箱涵內，發現電
    纜線管道沿途約 1百餘米地上，有燃燒紙張以照明之痕跡，
    這是我們離開之前所沒有的等語（見原審卷第142頁、151至
    153頁） ，核與被告己○○於原審審理時供承：伊確實有以
    打火機點火燒報紙以進入之方式走箱涵，該燒紙灰燼係伊所
    留下的等語相符 （見原審卷第185頁），且經原審受命法官
    勘驗現場屬實（見原審卷第235至241頁）。是被告己○○確
    有以燃燒報紙照明之方式，進入箱涵內深達 1百餘米。被告
    己○○雖另辯稱：伊係在被告丁○○吸安非他命時，不知道
    要做什麼，伊就燃燒報紙進入涵洞，看看裡面有什麼，後來
    丁○○去買飲料，因為裡面很暗，伊就出來了云云。但查箱
    涵內毫無光線、空氣不流通、滿地灰塵，沿途只有電纜線管
    道乙節，業據原審受命法官現場勘驗屬實 （見審卷第217頁
    以下）。是以，被告持驗電筆及報紙進入涵洞，並點火燒紙
    資以照明，在此環境不佳之情形下，若非有特別之目的，豈
    有深入達 1百多公尺之理？此舉顯非一般好奇者所為。況被
    告丁○○於面對證人乙○○、戊○○質問時，豈有留下己○○一人在箱涵內，而自行離開購買飲料之理，此更與常理不
    符，被告己○○此處所辯亦不足採信。況且觀諸現場之照片
    （見原審卷第240、241頁），可知箱涵內供人走動之走道空
    間尚稱寬敞，而電纜線之金屬管道則在右側，若被告己○○
    僅係單純好奇心驅使看看，其燃燒報紙照明之餘燼衡情應只
    存在走道上，惟經原審受命法官履勘現場結果，報紙燃燒之
    灰燼，卻有不少係在電纜線之金屬管道下（見審卷第235、2
    36、239頁） ，由此顯見被告己○○確實有搜尋電纜線，而
    非單純入內走動觀看，要無疑義。再者，該涵洞內深達 4百
    公尺之電纜線於本件案發前已遭竊之事實，業據證人乙○○
    、戊○○證述明確，足認被告己○○持驗電筆、以報紙燃燒
    照明之方式，進入箱涵深達 1百餘公尺，顯見其係因發現前
    段之電纜線不見，為尋找電纜線，始深入長達1百餘公尺。
  (七)被告己○○攜驗電筆、報紙進入涵洞，並以打火機點燃報紙
    之方式照明搜尋電纜線，且搜尋箱涵深達 1百餘公尺，其顯
    係基於不法所有之意圖搜尋箱涵內電纜線之財物甚明，被告
    等上開辯解不足採信。本件罪證明確，應依法論科。
三、扣案之鋸子 1把，雖係於現場所尋獲，但此係案發前原已放
    在箱涵內，係證人乙○○、戊○○於逮獲被告己○○後，始
    於箱涵內距離洞口約3、4百公尺之深處所扣得，依報紙燃燒
    痕跡顯示被告己○○僅進入涵洞內約 1百多公尺，並未到達
    此處，該鉅子自非被告兩人所持有，此事實業據被告乙○○
    、戊○○到庭證述明確（見原審卷第142頁、150頁）。是此
    鋸子並無證據證明係被告所有且持以供犯本罪所用之物，先
    此敘明。又本件扣案之手套3雙、手電筒1支、榔頭 2支、柴
    刀1把、利剪1支及美工刀片4片， 均係於被告丁○○所駕駛
    之車上所查獲，被告等並未持以犯案，亦非於竊盜現場所查
    扣。依原審受命法官勘驗現場時所拍攝之照片（見原審卷第
    224頁） ，可知被告丁○○所駕駛之自小客車係停放於上開
    國有土地之圍籬旁之水溝外馬路上，距離箱函尚有一段相當
    之距離，被告丁○○車上之手電筒1支、榔頭2支、柴刀 1把
    、利剪1支及美工刀片4片等物，尚不足以供進入箱涵內行竊
    之被告己○○持以行兇之用。按關於竊盜之著手時點，以行
    為人以行竊之意思接近財物，並進而物色財物，即可認為竊
    盜行為之著手 （最高法院82年度第2次刑事庭會議決議意旨
    參照）。查被告己○○與丁○○繞過圍籬、跳過水溝進入國
    有土地，由被告己○○持驗電筆進入箱涵，且以打火機點燃
    報紙之方式照明搜尋箱涵內之電纜線財物，而深入箱涵達 1
    百多公尺，顯可認為已著手於竊盜行為之實行，僅因搜尋財
    物無著始未竊得財物，為未遂犯。是核被告丁○○、己○○
    所為，係犯刑法第320條第3項、第1 項之竊盜未遂罪。被告
    丁○○駕駛自小客車搭載被告己○○至案發地點，被告兩人
    均有跳過圍籬旁之水溝，被告丁○○先在涵洞外、之後再到
    車上等候，而由被告己○○持驗電筆及以點燃報紙照明之方
    式深入涵洞，足見被告丁○○與己○○間，應有犯意聯絡及
    行為分擔，俱為共同正犯。公訴人係認被告等犯刑法第 321
    條第2項、第1項第3 款之加重竊盜未遂罪，與本院認定被告
    係犯普通竊盜未遂罪，二者社會基本事實相同，爰依刑事訴
    訟法第300條變更起訴法條。又有關於未遂犯之處罰，於 95
    年7月1日修正刑法施行前固規定於第26條前段，修正後之刑
    法則改列於第25條第2 項後段，二者僅條次、體例有所變更
    ，內容並無不同，對被告而言並無有利或不利之情形，因此
    不生新舊法比較之問題，本件自應依修正後刑法第2條第1項
    之規定，適用行為時法之刑法第26條前段減輕其刑。再查被
    告丁○○前因違反毒品危害防制條例案件，經臺灣板橋地方
    法院於93年9月13日以93年度簡上字第326號判決，判處有期
    徒刑6月，如易科罰金，以300元折算1日確定，甫於94年5月
    16日縮刑期滿執行完畢。己○○前因竊盜案件，經臺灣板橋
    地方法院於93年3月1日以92年度簡字第2505號判決，判處有
    期徒刑6月，如易科罰金，以 300元折算1日確定；又因違反
    毒品危害防制條例案件，經臺灣板橋地方法院於93年1月2日
    以92年度簡字第3102號判決，判處有期徒刑 6月，如易科罰
    金，以300元折算1日。上開2案經臺灣板橋地方法院以 93年
    度聲字第136號裁定，定應執行刑為有期徒刑 11月，如易科
    罰金，以300元折算1日確定，並於 93年3月19日易科罰金執
    行完畢，有臺灣高等法院被告前案紀錄表在卷可憑，被告等
    於受有期徒刑執行完畢後， 5年內再犯本件有期有期徒刑以
    上之罪，不論依修正前刑法第47條，或修正後刑法第47條第
    1項之規定，均構成累犯， 對被告而言並無有利或不利之情
    形，自不生新舊法比較之問題，而應適用行為時之法律即修
    正前刑法第47條規定加重其刑，並先加後減。原審法院因認
    被告罪證明確，而予論科，固屬有據，然原判決認被告等係
    犯刑法第321條第2項、第1項第3款之加重竊盜未遂罪，究有
    未洽，已如上述；且將被告丁○○所有而與本件犯行無關之
    手套6個、手電筒1支、榔頭2支、柴刀1把、利剪 1支及美工
    刀片4片（已認定如前） ，宣告沒收，自有未合。又被告行
    為後罰金罰鍰提高標準條例第2條業已刪除，刑法第41條第1
    項前段關於易科罰金折算標準業已變更，且刑法就罰金刑之
    最低額及其加重亦均經修正，原審未及就上開修正部分為新
    舊法之比較適用，亦嫌未洽。被告等上訴意旨空言否認犯罪
    ，雖無理由，然原審判決既有上開可議之處，自應由本院予
    以撤銷改判。爰審酌被告兩人素行不佳，且正值壯年，竟著
    手竊盜，犯後均矢口否認犯行，並無坦承悔過之具體表現，
    惟被告等尚未造成被害人之損失，併參酌渠等生活狀況、智
    識程度、犯罪之動機、目的、手段，及公訴人具體求刑等一
    切情狀，分別量處主文所示之刑，並均諭知易科罰金之折算
    標準。（被告行為時之易科罰金折算標準，修正前罰金罰鍰
    提高標準條例第2條前段 〈現已刪除〉規定，就其原定數額
    提高為100倍折算1日，則本件被告行為時之易科罰金折算標
    準，應以銀元300元折算1日，經折算為新臺幣後，應以新臺
    幣900元折算為1日。惟95年7月1日修正公布施行之刑法第41
    條第1項前段則規定：「犯最重本刑為5年以下有期徒刑以下
    之刑之罪，而受 6個月以下有期徒刑或拘役之宣告者，得以
    新臺幣1000元、2000元或3000元折算一日，易科罰金。」，
    比較修正前後之易科罰金折算標準，以95年7月1日修正公布
    施行前之規定，較有利於受刑人，自應依刑法第2條第1項前
    段，適用修正前刑法第41條第1 項前段規定，定其折算標準
    。）。扣案之驗電筆1支、打火機2個，係被告己○○所有且
    供其等犯本件竊盜未遂罪所用之物，已認定如前，爰依刑法
    第38條第1項第2款之規定，宣告沒收。其餘扣案之手套 6個
    、手電筒1支、榔頭2支、柴刀1把、利剪1支及美工刀片 4片
    ，係被告丁○○所有且與本件犯行無關，已認定如前，爰不
    予宣告沒收。
據上論結，應依刑事訴訟法第369條第1項前段、第364條、第300
條、第299條第1項前段，刑法第2條第1項前段、第28條、條 320
條第3項、第1項、第38條第1項第2款，95年7月1日修正施行前刑
法第26條前段、第47條、第41條第1項前段， 罰金罰鍰提高標準
條例第1條前段，修正前罰金罰鍰提高標準條例第2條，判決如主
文。
本案經檢察官甲○到庭執行職務。
中    華    民    國    95    年    10    月    24    日
              刑事第十庭  審判長法  官  林  照  明
                                法  官  蔡  名  曜
                                法  官  李  平  勳
上列正本證明與原本無異。
不得上訴。
                                書記官  王  麗  珍
中    華    民    國    95    年    10    月    25    日
附錄法條：
刑法第320條：
意圖為自己或第三人不法之所有，而竊取他人之動產者，為竊盜
罪，處5年以下有期徒刑、拘役或500元以下罰金。
意圖為自己或第三人不法之利益，而竊佔他人之不動產者，依前
項之規定處斷。
前二項之未遂犯罰之。
                                                      Ｒ


司法院資訊處製作；財團法人民間司法改革基金會備份。
